臺北高等行政法院判決　　　　　　　　　　　　　　　九十年度訴字第三八三四號
　　　　　　　　　　　　　　　.
　　原　　　告　甲○○
　　被　　　告　財政部臺灣省北區國稅局
　　代　表　人　林吉昌（局長）
　　訴訟代理人　丙○○
　　　　　　　　乙○○
右當事人間因綜合所得稅事件，原告不服財政部中華民國九十年三月二十二日台財訴
字第○九○一三五一六四二號訴願決定，提起行政訴訟。本院判決如左：
　　主  文
原告之訴駁回。
訴訟費用由原告負擔。
　　事  實
一事實概要：
  原告民國（下同）八十七年度綜合所得稅結算申報，其中列舉扣除其對財團法人台
  北市艋舺龍山寺（下稱龍山寺）之捐贈新台幣（下同）四四○、○○○元（檢具香
  油感謝狀影本計十一紙）部分，案經被告所屬中壢稽徵所查得該等捐贈之油香感謝
  狀非龍山寺開立之收據，乃否准其認列，並核定其綜合所得稅總額為二、二○九、
  八一五元，淨額為一、八九三、六六七元，應補稅額九二、一七四元，另依所得稅
  法第一百十條第一項規定處所漏稅額一倍之罰鍰九二、一○○元（計至百元止）。
  原告不服，申請復查，經被告以八十九年十一月十三日北區國稅法字第八九○五九
  五五三號復查決定未予變更，提起訴願，亦遭財政部以九十年三月二十二日台財訴
  字第○九○一三五一六四二號訴願決定駁回，遂提起本件行政訴訟。
二兩造聲明：
　(一)原告聲明求為判決：訴願決定及原處分均撤銷。
　(二)被告聲明求為判決：駁回原告之訴。
三兩造之爭點：
  原告檢具之龍山寺油香感謝狀十一紙，是否為龍山寺所開具？
　(一)原告主張之理由：
    1.按對於教育、文化、公益、慈善機關或團體之捐贈總額不超過綜合所得總額百
      分之二十為限，得申報為列舉扣除額，自個人綜合所得總額中減除，為所得稅
      法第十七條第一項第二款第二目第一小目前段所規定。又財政部六十四年十二
      月十九日台財稅第三八九八九號函釋：「個人之捐贈，如符合所得稅法第十七
      條之規定，該項捐贈金額教育、文化、公益、慈善機關或團體可於捐贈年度之
      綜合所得總額中減除，無須事先報備，惟應於辦理綜合所得稅結算申報時檢附
      捐贈證明文件，俾稽徵機關憑以查核認定。」查原告捐贈系爭款項，取有龍山
      寺捐贈收據，而龍山寺為財政部認定之教育、文化、公益、慈善機關或團體，
      原告對之捐贈符合上開規定，除取具龍山寺系爭捐贈款項收據外，並無須事先
      報備，且稅務機關並無要求自然人須設置帳簿並記載規定，則原告無須提示僅
      區區四四○、○○○元捐贈之事實，原告所捐贈系爭款項並無不合。
    2.次查原告對龍山寺之捐贈，所取得之捐贈收據，亦無應負對龍山寺所開出之收
      據辨識真偽之義務，況原告所捐贈四四○、○○○元予龍山寺是屬事實，並非
      捏造。
    3.綜上陳述，本件原處分及訴願決定均未查明事實，顯有違誤，自難令人甘服。
　(二)被告主張之理由：
    1.本稅部分：
      (1)按「列舉扣除額：１．捐贈：對於教育、文化、公益、慈善機構或團體之捐
        贈，以捐贈總額最高不超過綜合所得總額百分之二十為限。但有關國防、勞
        軍之捐贈及對政府之捐贈，不受金額之限制。」、「本法稱教育、文化、公
        益、慈善機關或團體，係以合於民法總則公益社團及財團之組織，或依其他
        關係法令，經向主管機關登記或立案成立者為限。」分別為所得稅法第十七
        條第一項第二款第一目及第十一條第四項所明定。
      (2)原告主張其對財團法人龍山寺之捐贈，除按規定取具該寺所開立系爭捐贈款
        項收據外，並無須事先報備，且稅務機關並無要求自然人需設置帳簿並記載
        規定，又對於龍山寺所開立之捐贈收據，亦無辯識真偽之義務，況捐贈與龍
        山寺四四○、○○○元是屬事實，應予追認乙節，查本件係財政部台北市國
        稅局通報，前開捐贈之油香感謝狀，依龍山寺八十八年八月十七日（88）龍
        寺字第○六三號函說明所載「經查　貴局來函所附之林美玲君等五人之油香
        感謝狀影本均非由本寺開列收據，茲特檢附本寺八十七年度同號碼之油香感
        謝狀存根聯影本呈核」，經查該捐贈收據並非龍山寺開列之收據；被告乃據
        以剔除，此有龍山寺開立之同號碼油香感謝狀存根聯影本附案可稽，是本件
        剔除捐贈四四○、○○○元後，核定列舉扣除額為五一、○○○元（捐贈：
        三、○○○元、保險費：四八、○○○元），並無不合，原核定請予維持。
    2.罰鍰部分
      (1)按「納稅義務人已依本法規定辦理結算申報，但對依本法規定應申報課稅之
        所得額有漏報或短報情事者，處以所漏稅額兩倍以下之罰鍰。」為所得稅法
        第一百十條第一項所明定。
      (2)查原告辦理八十七年度綜合所得稅結算申報時，以偽造之財團法人台北市艋
        舺龍山寺之捐贈收據列報捐贈扣除額四四○、○○○元，漏繳所得稅額九二
        、一七四元，有該寺八十八年八月十七日（88）龍寺字第○六三號函及龍山
        寺開立之同號碼油香感謝狀存根聯影本可稽，違章事證明確，被告機關遂依
        前揭規定就原告所漏稅額裁處罰鍰九二、一○○元，原核定並無不合，應予
        維持。
　　理  由
一八十七年度所得稅本稅部分：
  (一)按「列舉扣除額：１、捐贈：對於教育、文化、公益、慈善機構或團體之捐贈總
    額最高不超過綜合所得總額百分之二十為限。但有關國防、勞軍之捐贈及對政府
    之捐贈，不受金額之限制。」、「本法稱教育、文化、公益、慈善機關或團體，
    係以合於民法總則公益社團及財團之組織，或依其他關係法令，經向主管機關登
    記或立案成立者為限。」分別為所得稅法第十七條第一項第二款第一目及第十一
    條第四項所明定。
  (二)本件原告八十七年度綜合所得稅結算申報時，列報捐贈扣除額計四四三、○○○
    元，其中對龍山寺油香款之捐贈計四四○、○○○元，檢附龍山寺油香感謝狀計
    十一紙，惟經財政部台北市國稅局通報，前開捐贈之油香感謝狀，依龍山寺八十
    八年八月十七日（八八）龍寺字第○六三號函說明所載「經查貴局來函所附之林
    美玲君等五人之油香感謝狀影本均非由本寺開列收據，茲特檢附本寺八十七年度
    同號碼之油香感謝狀存根聯影本呈核」，則該捐贈收據並非龍山寺開列之收據，
    被告初查乃據以剔除。原告不服，主張原告對龍山寺所捐贈款項確有捐贈之事實
    ，除按規定取其該寺所開立系爭捐贈款項收據外，並無須事先報備，且稅務機關
    並無要求自然人需設置帳簿並記載規定，則無須提示四四○、○○○元捐贈之事
    實，原告所捐贈系爭款項並無不合，請求准予追認等語，申經被告復查決定以原
    告對龍山寺之捐贈四四○、○○○元，經龍山寺函復其所持之油香感謝狀非該寺
    所開立，且有龍山寺開立之同號碼油香感謝狀存根聯影本附卷可稽，本件剔除捐
    贈四四○、○○○元後，認列列舉扣除額為五一、○○○元（捐贈：三、○○○
    元、保險費：四八、○○○元），並無不合為由，乃駁回其復查之申請，原告提
    起訴願，訴願決定仍以原告惟未能提示系爭捐贈款項之資金流程，要難證明確有
    捐贈之事實，原告所訴核不足採等語駁回。
  (三)經查原告八十七年度綜合所得稅申報，列報對龍山寺油香款捐贈扣除額四四○、
    ○○○元部分，所檢附龍山寺油香感謝狀十一紙，據龍山寺八十八年八月十七日
    （八八）龍寺字第○六三號函說明「經查  貴局來函所附之林美玲君等五人之油
    香感謝狀影本均非由本寺開列收據，茲特檢附本寺八十七年度同號碼之油香感謝
    狀存根聯影本呈核」有該函影本及該寺所開具同號碼之油箱感謝狀存根聯影本附
    卷可稽，是原告所出具之油香感謝狀非為龍山寺所開立之事實應可認定。又參酌
    龍山寺所檢送與原告所提出同號碼之油香感謝狀十一紙，其簽收者多人，如有簽
    「娥」、「吳」、「丁」、「華」、「真」、「林」，而其等即便出於同一人，
    因簽收日期不同，其用筆及筆跡亦多有差異，而觀原告檢附之龍山寺油香感謝狀
    十一紙影本，均為同一人所開立，所簽者為「花」，與上開簽收者迵異，而其筆
    跡亦若以同一枝筆所簽發且運筆如出於一轍，原告於八十七年一月至十二月間捐
    獻，何以均由同一人以同一枝筆簽收且運筆復似同時所為，不無可議，此外原告
    既無法證明該等感謝狀由龍山寺所開具，其贈與之事實自無法證明，被告剔除此
    部分列舉扣除額，並無不法，訴願決定予以維持，亦無不合，原告此部分主張顯
    無理由，應予駁回。
二罰鍰部分：
  (一)按「納稅義務人已依本法規定辦理結算申報，但對依本法規定應申報課稅之所得
    額有漏報或短報情事者，處以所漏稅額兩倍以下之罰鍰。」為所得稅法第一百十
    條第一項所明定。
  (二)經查本件原告辦理八十七年度綜合所得稅結算申報時，以偽造之龍山寺捐贈收據
    列報捐贈扣除額四四○、○○○元，漏繳所得稅額九二、一七四元，有該寺八十
    八年八月十七日（八八）龍寺字第○六三號函及龍山寺開立之同號碼油香感謝狀
    存根聯影本附原處分卷可稽，違章事證明確，已如前述，被告按所漏稅額處一倍
    罰鍰九二、一○○元（計至百元止）並無不合，原告此部分所訴亦無理由，亦應
    駁回。
三綜上所述，本件原告之訴為無理由，爰依行政訴訟法第九十八條第三項前段，判決
  如主文。
中　　華　　民　　國　　　九十一　　年　　　一　　　　月　　二十二　　　日
                      臺 北 高 等 行 政 法 院   第 二 庭
                                         審 判 長 法  官　王立杰
                                                  法  官　黃本仁
                                                  法  官　陳雅香
右為正本係照原本作成。
如不服本判決，應於送達後二十日內，向本院提出上訴狀並表明上訴理由，如於本判
決宣示後送達前提起上訴者，應於判決送達後二十日內補提上訴理由書（須按他造人
數附繕本）。
中　　華　　民　　國　　　九十一　　年　　　一　　　　月　　二十三　　　日
          　　　　　　　　　　　　　　    　      書記官  王英傑
